臺灣高雄地方法院刑事判決　　　　　　　96年度訴字第1170號
公　訴　人　臺灣高雄地方法院檢察署檢察官
被　　　告　乙○○
　　　　　　（原名陳志明）
　　　　　　　　　　（另案
上列被告因違反毒品危害防制條例案件，經檢察官提起公訴（95
年度毒偵字第9335號），本院改依簡式審判程序審理，判決如下
：
    主  文
乙○○施用第一級毒品，處有期徒刑柒月，扣案之第一級毒品海
洛因壹包（檢驗前零點零柒玖公克、檢驗後零點零陸柒公克），
沒收銷燬之，扣案之第一級毒品海洛因包裝袋壹個、吸管製鏟子
支沒收之；又施用第二級毒品，處有期徒刑肆月，扣案之第二
級毒品甲基安非他命壹包（檢驗前淨重零點零陸肆公克、檢驗後
淨重零點零公克），沒收銷燬之，扣案之第二級毒品甲基安
非他命包裝袋壹個、自製吸食器壹組、燈泡壹個、吸管製鏟子
支沒收之。應執行有期徒刑玖月，扣案之第一級毒品海洛因壹包
（檢驗前零點零柒玖公克、檢驗後零點零陸柒公克）、第二級毒
品甲基安非他命壹包（檢驗前淨重零點零陸肆公克、檢驗後淨重
零點零公克），均沒收銷燬之，扣案之第一級毒品海洛因、
第二級毒品甲基安非他命包裝袋各壹個、自製吸食器壹組、燈泡
壹個、吸管製鏟子支沒收之。
    事  實
一、乙○○前於民國88年間，因施用毒品案件，經依本院88年度
    毒聲字第1934號裁定送觀察、勒戒後，嗣於88年3 月23日因
    無繼續施用毒品之傾向出所；又於88年間，因施用毒品案件
    ，經依本院88年度毒聲字第2751號裁定送觀察、勒戒後，而
    於同年4 月23日因無繼續施用毒品之傾向出所；復於上開觀
    察、勒戒執行完畢釋放後5 年內，再因施用毒品案件，經依
    本院88年度毒聲字第6843號裁定令入戒治處所施以強制戒治
    1 年，嗣依本院89年度毒聲字第1051號裁定停止戒治，所餘
    期間並付保護管束。後因於保護管束期間，有違反保護管束
    應遵守事項情節重大，經依本院89年度毒聲字第3451號裁定
    撤銷停止戒治，令入戒治處所施以強制戒治，而於89年11月
    25日因執行完畢出監，該次施用毒品犯行，並經本院以88年
    度易字第4357號判處有期徒刑3 月確定，而於89年12月18日
    因罰金繳清釋放出監，詎仍不知悔改，復基於施用第一級毒
    品海洛因及第二級毒品甲基安非他命之犯意，於95年11月1
    8 日中午，在高雄縣鳳山市○○○路380 巷63號「友誼別館
    」205 號房內，以將第一級毒品海洛因摻雜在香煙內點燃後
    吸食之方式，施用第一級毒品海洛因1 次；另以將第二級毒
    品甲基安非他命置於玻璃球內點燃後吸食其煙霧之方式，施
    用第二級毒品甲基安非他命1 次。嗣於同年月19日凌晨零時
    20分許，經警前往上開「友誼別館」執行擴大臨檢之際，為
    警查獲，並扣得自製吸食器1 組、第一級毒品海洛因1 包（
    檢驗前0.079 公克、檢驗後0.067 公克）、第二級毒品甲基
    安非他命1 包（檢驗前淨重0.064 公克、檢驗後淨重0.033
    公克）、燈泡1 個、吸管製鏟子3 支。經乙○○同意採尿送
    驗結果，確呈嗎啡及甲基安非他命陽性反應，始悉前情。
二、案經高雄縣政府警察局鳳山分局報請臺灣高雄地方法院檢察
    署檢察官偵查起訴。
    理  由
壹、程序部分：
一、本案被告乙○○所犯為死刑、無期徒刑或最輕本刑為3 年以
    上有期徒刑以外之罪，其於準備程序中就被訴事實為有罪之
    陳述，經法官告知簡式審判程序之旨，並聽取公訴人之意見
    後，依刑事訴訟法第273 條之1 第1 項規定，裁定由受命法
    官獨任進行簡式審判程序，合先敘明。
二、按毒品危害防制條例於92年7 月9 日修正公布，自93年1 月
    9 日施行，其中第20條、第23條將施用毒品之刑事處遇程序
    區分為「初犯」、「5 年內再犯」、「5 年後再犯」。依其
    立法理由之說明：「初犯」，經觀察、勒戒或強制戒治，應
    為不起訴處分或不付審理之裁定；經觀察、勒戒或強制戒治
    執行完畢釋放後，「5 年內再犯」者，因其再犯率甚高，原
    實施之觀察、勒戒及強制戒治既已無法收其實效，爰依法追
    訴或裁定交付審理。至於經觀察、勒戒或強制戒治執行完畢
    釋放，「5 年後再犯」者，前所實施之觀察、勒戒或強制戒
    治已足以遮斷其施用毒品之毒癮，為期自新及協助其斷除毒
    癮，仍用「初犯」規定，先經觀察、勒戒或強制戒治之程序
    。從而，依修正後之規定，祇於「初犯」及「5 年後再犯」
    2 種情形，有其追訴條件之限制，即須於初犯經觀察、勒戒
    或強制戒治釋放後，5 年內均無施用毒品之行為，始能認其
    前所實施之觀察、勒戒或強制戒治已足遮斷毒癮，而得於5
    年後再犯時，再予適用初犯之規定，重行觀察、勒戒等程序
    。倘5 年內已經再犯，被依法追訴處罰，縱其第3 次（或第
    3 次以上）施用毒品之時間在初犯釋放5 年以後，即與「5
    年後再犯」之情形有別，且因已於「5 年內再犯」，顯見其
    再犯率甚高，原實施觀察、勒戒或強制戒治，已無法收其實
    效，自無再經觀察、勒戒及強制戒治之必要，應由檢察官逕
    行起訴，始符新法修正之本旨（最高法院95年第7 次刑事庭
    會議決議參照）。被告前於88年間，因施用毒品案件，經依
    本院88年度毒聲字第1934號裁定送觀察、勒戒，嗣於88年3
    月23日因無繼續施用毒品之傾向出所；又於88年間，因施用
    毒品案件，經依本院88年度毒聲字第2751號裁定送觀察、勒
    戒後，而於同年4 月23日因無繼續施用毒品之傾向出所；復
    於上開觀察、勒戒執行完畢釋放後5 年內，再因施用毒品案
    件，經依本院88年度毒聲字第6843號裁定令入戒治處所施以
    強制戒治1 年，嗣依本院89年度毒聲字第1051號裁定停止戒
    治，所餘期間並付保護管束。另因於保護管束期間，有違反
    保護管束應遵守事項情節重大，經依本院89年度毒聲字第34
    51號裁定撤銷停止戒治，令入戒治處所施以強制戒治，而於
    89年11月25日因執行完畢出監，該次施用毒品犯行，並經本
    院以88年度易字第4357號判處有期徒刑3 月確定，而於89年
    12月18日因罰金繳清釋放出監，此有臺灣高等法院被告前案
    紀錄表1 份附卷可考，是本案被告所為施用毒品之犯行，距
    上開強制戒治執行完畢雖已逾5 年，惟被告在上開強制戒治
    執行完畢釋放後5 年內，既已再犯施用毒品之罪，並經追訴
    處罰，揆諸前揭說明，其本次犯行即與毒品危害防制條例第
    20條第3 項所稱之「5 年後再犯」有別，是公訴人依法追訴
    ，於法並無不合，本院自應依法論科。
貳、實體部分：
一、上開犯罪事實，業據被告於本院審理時供認不諱，且其為警
    採集之尿液，經送請臺灣檢驗科技股份有限公司檢驗結果，
    亦呈嗎啡、甲基安非他命陽性反應乙情，亦有該公司95年12
    月4 日濫用藥物尿液檢驗報告、高雄縣政府警察局鳳山分局
    偵辦毒品案件嫌疑人尿液採集編號對照表各1 份在卷足憑，
    此外並扣有自製吸食器1 組、白色粉末、晶體各1 包、燈泡
    1 個、吸管製鏟子3 支可資佐證。又上開白色粉末，經送請
    高雄市立凱旋醫院檢驗結果，呈第一級毒品海洛因陽性反應
    ，檢驗前0.079 公克、檢驗後0.067 公克，此有該院95年12
    月9 日濫用藥物成品檢驗鑑定書1 紙在卷可考。另扣案之晶
    體1 包，經送請高雄市立凱旋醫院檢驗結果，呈第二級毒品
    甲基安非他命陽性反應，檢驗前淨重0.064 公克、檢驗後淨
    重0.033 公克乙情，亦有該院96年4 月9 日濫用藥物成品檢
    驗鑑定書1 紙在卷可參。足徵被告前開自白與事實相符，應
    堪採信。另查人體施用甲基安非他命後，其主要代謝物中，
    未改變型態之甲基安非他命占施用劑量達43% ，安非他命則
    約為5%；人體若係施用安非他命後，主要代謝物中則有未改
    變型態之安非他命，但無甲基安非他命，此經法務部調查局
    以93年5 月4 日調科壹字第0936241398 0號函釋明在案。足
    見人體若施用安非他命，其尿液代謝物不可能出現甲基安非
    他命，惟人體若施用甲基安非他命，其尿液代謝物除主要有
    甲基安非他命外，亦可能有少量之安非他命。是本案被告之
    尿液主要係呈現甲基安非他命之陽性反應，依上開函示，被
    告自不可能係施用安非他命，而應係施用甲基安非他命。公
    訴意旨認被告係施用安非他命，顯係誤解，附此敘明。
二、按海洛因、甲基安非他命分屬毒品危害防制條例第2 條第2
    項第1 、2 款所定之第一、二級毒品，均不得非法持有、施
    用，是核被告所為，係犯毒品危害防制條例第10條第1 項之
    施用第一級毒品罪及同條第2 項之施用第二級毒品罪。被告
    持有第一級毒品海洛因、第二級毒品甲基安非他命進而施用
    ，其持有海洛因、甲基安非他命之低度行為，應為施用之高
    度行為所吸收，均不另論罪。爰審酌被告施用毒品足以戕害
    身心健康，滋生其他犯罪，惡化社會治安，其屢經觀察、勒
    戒、強制戒治後，仍再度多次施用毒品，顯見其戒毒之意志
    不堅，自制力不佳，應有入監矯治之必要，惟念及被告施用
    毒品，戕害己身，本質上屬於病患性行為，且其犯後均已坦
    承犯行等一切情狀，分別量處如主文所示之刑，並定其應執
    行刑，以示懲儆。
三、扣案之第一級海洛因1 包（檢驗前0.079 公克、檢驗後0.06
    7 公克），及第二級甲基安非他命1 包（檢驗前淨重0.064
    公克、檢驗後淨重0.033 公克），為查獲之第一級、第二級
    毒品，已如前述，均應依毒品危害防制條例第18條第1 項前
    段規定，併予宣告沒收銷燬之；至因鑑驗耗盡之海洛因及甲
    基安非他命既已滅失，自無庸再為沒收銷燬之諭知。又第一
    級毒品海洛因及第二級毒品甲基安非他命之包裝袋各1 個，
    為被告所有，用以防止毒品裸露、逸出及潮濕，並便於攜帶
    使用之物；吸管製鏟子3 支亦為被告所為，供其施用第一級
    毒品海洛因所用之物；吸管製鏟子3 支、自製吸食器1 組、
    燈泡1 個，亦為被告所有，供其施用第二級毒品甲基安非他
    命所用之物，業據被告供明在卷，均應依刑法第38條第1 項
    第2 款規定併予宣告沒收。另電子磅秤1 具、注射針筒1 支
    ，並非被告所有之物；內含不明藥物白色膠囊1 顆雖為被告
    所有之物，然非供被告犯罪所用之物，已據被告供明在卷，
    爰均不為沒收之宣告，併與敘明。
據上論斷，應依刑事訴訟法第273 條之1 第1 項、第284 條之1
、第299 條第1 項前段，毒品危害防制條例第10條第1 項、第2
項、第18條第1 項前段，刑法第11條、第38條第1 項第2 款、第
51條第5 款、第9 款，判決如主文。
本案經檢察官甲○○到庭執行職務。
中　　華　　民　　國　　96　　年　　5 　　月　　28　　日
                  刑事第九庭    法　官  謝梨敏
以上正本證明與原本無異。
如不服本判決，應於判決送達後10日內，向本院提出上訴狀。
                                書記官  林志衡
中　　華　　民　　國　　96　　年　　5 　　月　　28　　日
附錄本判決論罪之法條：
毒品危害防制條例第10條
施用第1級毒品者，處6月以上5年以下有期徒刑。
施用第2級毒品者，處3年以下有期徒刑。
